臺灣板橋地方法院刑事判決　　　　　　　 96年度訴字第721號
公　訴　人　臺灣板橋地方法院檢察署檢察官
被　　　告　甲○○
 　　　　　　　　　（另案於臺灣臺北監獄臺北分監執行）
上列被告因違反毒品危害防制條例案件，經檢察官提起公訴（九
十六年度毒偵字第七四一號），本院判決如下：
    主  文
甲○○施用第一級毒品，累犯，處有期徒刑壹年肆月。
    事  實
一、甲○○前於民國八十八年間因施用毒品案件，經本院裁定送
    觀察、勒戒後，認有繼續施用毒品之傾向，由本院裁定令入
    戒治處所施以強制戒治，嗣經裁定停止戒治付保護管束期滿
    後，經臺灣板橋地方法院檢察署檢察官於九十年九月十日以
    九十年度毒偵字第五二四號為不起訴處分確定。又於九十一
    年間因施用毒品案件，經同署檢察官起訴併聲請強制戒治，
    其中起訴部分，經本院以九十一年度訴字第一五０六號判處
    有期徒刑九月確定；另聲請強制戒治部分，則經本院裁定令
    入戒治處所施以強制戒治，並於九十二年八月二十六日強制
    戒治執行完畢；甲○○又於九十一年間因竊盜案件，經本院
    於以九十一年度易字第二九三五號判處有期徒刑七月確定，
    此部分罪刑嗣與上開施用毒品罪獲判有期徒刑九月部分，經
    本院以九十二年度聲字第一一０二號裁定應執行有期徒刑一
    年二月，於前述強制戒治完畢後接續執行，嗣於九十三年十
    月二日縮刑期滿執行完畢（於本案構成累犯）。復於九十四
    年間因施用毒品案件，經本院以九十四年度訴字第二八０五
    號判處有期徒刑一年確定，現在監執行中。詎猶不知悔改，
    竟於上開強制戒治執行完畢釋放後五年內，基於施用第一級
    毒品海洛因之犯意，於九十五年六月十一日上午十一時五十
    五分許為警查獲後採尿前二十六小時內某時（為警查獲後至
    採尿前之人身自由受公權力拘束之時間應予扣除），在不詳
    地點，以不詳方式，施用第一級毒品海洛因一次。嗣於九十
    五年六月十一日上午十一時五十五分許，甲○○因另案通緝
    在臺北縣三峽鎮○○路○段四十八號為警查獲，並經警採集
    尿液送臺灣檢驗科技股份有限公司檢驗結果呈海洛因代謝物
    嗎啡陽性反應，查悉上情。
二、案經臺北縣政府警察局三峽分局報請臺灣板橋地方法院檢察
    署檢察官偵查起訴。
    理  由
一、訊據被告甲○○矢口否認於上開時間經警採尿回溯前二十六
    小時內有何施用第一級毒品海洛因之犯行，辯稱：伊最後一
    次施用海洛因是九十五年二月六日，且於九十五年二月中旬
    就已經完全戒斷施用海洛因的行為，戒斷後有痛風症狀，所
    以伊自九十五年三月底起至同年六月十日止，在桃園療養院
    參加美沙冬療法治療痛風，是療養院的醫護人員說美沙冬這
    種藥有鴉片類成分，而伊因服用美沙冬，才使得尿液呈嗎啡
    反應云云。經查：
(一)被告於九十五年六月十一日上午十一時五十五分許為警查獲
    後所採尿液經送驗結果，確呈施用海洛因代謝物嗎啡陽性反
    應，此有臺灣檢驗科技股份有限公司於九十五年七月十七日
    出具之濫用藥物尿液檢驗報告一件在卷可稽，而該公司係先
    以酵素免疫分析法（EIA） 篩驗，其尿液中鴉片類藥物（可
    待因、嗎啡）濃度超出檢測範圍時，再以氣相層析質譜儀分
    析法（GC/MS） 確認；其檢驗方法係以「氣相層析儀」先將
    物質氣化後，再經分析管分離，由於各種物質之沸點及對管
    柱之吸附力不同，在經過檢測器（Detector）測定後，表現
    出不同之滯留時間（Retension ti me） ，以滯留時間來判
    斷係何種物質；再利用「質譜儀」為檢測器，將物質撞擊成
    碎片，記錄其質譜圖，因每個化合物之鍵結能力不同，故不
    同之物質會有其特定之質譜圖，因此在物質之判斷上有如指
    紋之鑑定，在理論上，扣除人為之因素，其精確度已接近百
    分之百。又海洛因經注射或吸入人體後，約百分之八十於二
    十四小時內自尿中排出，一般而言，尿液中能否驗出嗎啡陽
    性反應與其投與量、投與途徑、採尿時間、個人體質及檢測
    方法之靈敏度有關，國外曾有文獻報導注射六毫克之海洛因
    鹽酸鹽，其代謝物嗎啡之平均可檢出時限約為二十六小時，
    此經行政院衛生署藥物食品檢驗局於八十一年九月八日以藥
    檢壹字第八一一四八八五號函述綦詳。再參諸海洛因係由嗎
    啡經化學合成之半人工合成品，其毒性倍於嗎啡，其施打或
    吸食後經人體代謝作用而分解成毒性較低之嗎啡，而於尿液
    中被檢測出，故吸食或施打海洛因或嗎啡，在尿液中均以嗎
    啡形態被檢測出，此為本院職務上已知之事實，並經行政院
    衛生署藥物食品檢驗局上揭函文敘明，復衡諸目前一般常見
    施用之毒品皆係海洛因，甚少或甚至未見有施用鴉片或嗎啡
    者之常情，被告所施用之毒品係海洛因之事實，已可認定。
    況且被告之上開尿液檢體送驗結果既呈鴉片類藥物陽性反應
    ，而該結果係採用氣相層析質譜儀法進行確認，已足排除被
    告因服用藥物導致呈毒品偽陽性反應之可能，足認被告於上
    述經警採尿前之二十六小時內某時（為警查獲後至採尿前之
    人身自由受公權力拘束之時間應予扣除），確有施用第一級
    毒品之犯行。
(二)被告雖以其於九十五年二月中旬就已經完全戒斷施用海洛因
    之行為，戒斷後因有痛風症狀，所以去桃園療養院報名參加
    美沙冬療法治療痛風，療養院醫護人員說美沙冬這種藥有鴉
    片類成分，而其因服用美沙冬，使得尿液呈嗎啡反應云云置
    辯。惟查，被告於警詢時辯稱其最後一次施用海洛因時間大
    概是九十四年十一月間云云，嗣於偵查中改稱其於九十五年
    一月就戒掉施用毒品的行為，復於本院審理中辯稱其是九十
    五年二月中旬戒斷毒品云云，顯見被告所辯其戒斷施用毒品
    海洛因時間之供述前後不一，則其供述已戒斷施用海洛因一
    節，實難遽以採信。至被告固於九十五年三月三十日起至同
    年六月十日有接受行政院衛生署桃園療養院（下簡稱桃園療
    養院）替代療法，此有該院九十五年十月十七日桃療醫字第
    ０九五０００五三六六號函附卷可憑，然上揭桃園療養院函
    文明確指出接受該院替代療法而服用替代藥物者，並不會造
    成尿液嗎啡陽性反應；又本院依職權向桃園療養院函詢被告
    至該院接受美沙冬替代療法之情形，該院亦函覆稱：被告係
    因海洛因成癮至桃園療養院接受美沙冬替代療法，而接受美
    沙冬替代療法之患者服用美沙冬期間，並不會造成患者之尿
    液呈嗎啡毒物陽性反應，且被告於接受上述治療期間，該院
    並未開立任何含有海洛因、鴉片或嗎啡等成分之藥物予被告
    等情，有該院九十六年四月二十日桃療醫字第０九六０００
    二一七八號函在卷可稽，顯見被告至桃園療養院接受美沙冬
    替代療法期間，其所服用該院開立之藥物並未含有毒品、海
    洛因、鴉片或嗎啡之成分，且被告服用該藥物後，其尿液亦
    不會造成尿液嗎啡陽性反應，被告猶辯稱：其因服用美沙冬
    ，使得尿液呈嗎啡反應云云，與桃園療養院上開函覆意旨不
    符，被告所辯顯屬無稽，殊難採信。
(三)再被告前於八十八年間因施用毒品案件，經本院裁定送觀察
    、勒戒後，認有繼續施用毒品之傾向，又經本院裁定令入戒
    治處所施以強制戒治，嗣經裁定停止戒治付保護管束期滿後
    ，經臺灣板橋地方法院檢察署檢察官於九十年九月十日以九
    十年度毒偵字第五二四號不起訴處分確定；又於九十一年間
    因施用毒品案件，經本院裁定令入戒治處所施以強制戒治，
    並於九十二年八月二十六日強制戒治執行完畢等情，有臺灣
    高等法院被告前案紀錄表附卷可憑，足徵被告係強制戒治執
    行完畢釋放後，五年內再犯施用第一級毒品之罪。
(四)綜上所述，被告上開所辯並非足採。本案事證明確，被告犯
    行洵堪認定，應依法論科。
二、按海洛因係毒品危害防制條例第二條第二項第一款所明定之
    第一級毒品，不得非法持有、施用。核被告所為，係犯毒品
    危害防制條例第十條第一項之施用第一級毒品海洛因罪。其
    施用第一級毒品海洛因前持有海洛因之低度行為，應為施用
    海洛因之高度行為所吸收，不另論罪。又查被告行為後，刑
    法於九十四年二月二日修正公布，於九十五年七月一日施行
    ，其中刑法四十七條有關累犯之規定，修正前規定：「受有
    期徒刑之執行完畢，或受無期徒或有期徒刑一部之執行而赦
　　免後，五年以內再犯有期徒刑以上之罪者，為累犯，加重本
    刑至二分之一。」，而修正後則規定：「受徒刑之執行完畢
　  ，或一部之執行而赦免後，五年以內故意再犯有期徒刑以上
    之罪者，為累犯，加重本刑至二分之一」，因本件被告係故
    意犯罪，故上述新舊法之規定，於被告並無「有利或不利」
    之情形，應無比較新舊法適用之問題（最高法院九十五年台
    上字第五五八九號判決意旨參照）。茲被告前有事實欄所載
 　 犯罪執行完畢紀錄，有前開臺灣高等法院被告前案紀錄一份
    在卷可稽，其受有期徒刑之執行完畢，五年以內故意再犯有
    期徒刑以上之罪，為累犯，應依刑法第四十七條第一項規定
    加重其刑。爰審酌被告前有施用毒品之犯罪科刑紀錄（見卷
    附臺灣高等法院被告前案紀錄表），素行不佳，其犯罪之動
    機、目的、手段，施用毒品戕害一己身心健康，兼衡被告國
    中畢業之智識程度（見警詢筆錄記載），及其犯後飾詞否認
    犯行之態度等一切情狀，量處如主文所示之刑，以資儆懲。
據上論斷，應依刑事訴訟法第二百九十九條第一項前段，毒品危
害防制條例第十條第一項，刑法第十一條前段、第四十七條第一
項，判決如主文。
本案經檢察官黃怡華到庭執行職務。
中　　華　　民　　國　　96　　年　　5 　　月　　31　　日
                  刑事第十六庭  審判長法　官 白光華
                                      法　官 曾淑娟
                                      法　官 楊志雄
以上正本證明與原本無異
如不服本判決應於送達後10日內向本院提出上訴狀
                                      書記官 陳春銘
中　　華　　民　　國　　96　　年　　5 　　月　　31　　日
附錄本案論罪科刑法條全文：
毒品危害防制條例第十條第一項
施用第一級毒品者，處六月以上五年以下有期徒刑。
